【裁判字號】    89,台上,7660
【裁判日期】    891214
【裁判案由】    違反毒品危害防制條例
【裁判全文】
最高法院刑事判決                              八十九年度台上字第七六六○號
    上  訴  人  甲○○
    選任辯護人  盧國勳律師
                歐德芳律師
右上訴人因違反毒品危害防制條例案件，不服台灣高等法院中華民國八十九年十月五
日第二審更審判決（八十九年度上更(二)字第八五八號，起訴案號：台灣桃園地方法院
檢察署八十八年度偵字第一五九九號），提起上訴，本院判決如左：
    主  文
上訴駁回。
    理  由
本件原判決認定上訴人甲○○因沾染施用第一級毒品海洛因，並認大陸地區毒品較為
便宜，竟於民國八十七年十二月二十五日出境後，經由香港前往大陸海南島，在海南
島某不詳地點，以人民幣五千六百元之價格，向年籍不詳之男子購入海洛因二十五包
（總淨重三十三點六九公克，包裝重十點零四公克），旋即於同年月二十八日，將該
等海洛因藏置於身，再經由香港搭機返回國內，以此方法將上開業經行政院公告屬管
制物品之海洛因二十五包運輸私運入境。嗣於八十八年一月二十六日晚上八時十分許
，因曾偵瑜（另案審理）涉嫌施用海洛因，在桃園縣桃園市○○路三○七巷四號處為
警查獲後，供出毒品來自上訴人，始循線於同日晚上十時許，在同市○○路二三六號
六樓之三逮獲上訴人，並扣得上開海洛因二十五包等情。係以上開事實，業據上訴人
坦承於上開時地為警查獲二十五包海洛因，且扣案之該白色粉末二十五包，經送請法
務部調查局鑑定結果，確屬毒品海洛因計淨重三三‧六九公克，包裝重一○‧○四公
克，有該局鑑定通知書在卷可稽；又上訴人於八十八年一月二十七日檢察官偵訊時，
明確供稱：「海洛因三八公克是我自大陸帶回的，是在八十七年十二月二十八日自大
陸海口經香港到台灣，約帶三十幾到四十公克，我剛開始要用，就出事了，海洛因我
是放在褲袋夾層裡面，用衣服蓋著。」等語，亦經勘驗當日錄音帶屬實，載明筆錄在
卷可憑。而上訴人確於八十七年十二月二十八日入境，有其入出境查詢報表在卷可考
。該扣案之海洛因淨重三三‧六九公克，亦與上訴人於偵查中供稱攜帶三十幾到四十
公克相當。足見上訴人於偵查中自白私運毒品犯行，確與事實相符，得為論罪之依據
，為其所憑之證據及認定之理由。而以上訴人否認有私運海洛因入境之犯行，辯稱：
扣案之海洛因二十五包係與吳成宗一起出資，在桃園火車站附近，共同向年籍不詳綽
號「阿坤」之男子購得，當時吳成宗在場，亦有試用海洛因，並非購自大陸海南島，
再攜帶進入國內，警訊、偵查初訊中係因毒癮發作，始供稱自行私運毒品入境云云，
及證人徐俊吉、翁許秀枝於第一審證稱：上訴人為警查獲時全身冒冷汗、精神恍惚等
語，如何不足採；同案被告吳成宗於偵查中供稱：「海洛因是我與曾偵瑜各出二千五
百元（新台幣，下同），交給甲○○去調貨，共二、三次，都是將錢交付甲○○，他
要我稍候，即騎機車去拿貨，不久就送到了，時間是在八十七年十、十一月間，交貨
地點都在桃園市○○路與三民路口。」、「我與曾偵瑜向甲○○拿海洛因的日期在十
一月底、十二月初，以電話約好，暗號為『我要泡茶』，他就拿至民族路、三民路口
，我就付錢，他說要與菜脯拿貨，我就在現場等，他後來拿來二包，一包給我與曾偵
瑜，另一包自己拿，我與曾偵瑜各出二千五百元，共有二、三次。……我有一次聽到
甲○○是以電話向菜脯聯絡。因為有一次在路上遇見甲○○，他對我說可以調貨，有
地方拿，我才知可以向他調貨。」、「我要海洛因都是打電話給甲○○，因為他之前
對我說過有地方拿貨，如果我有需要，可以幫我調貨。」，在第一審供稱：「八十七
年十一月二十八日，我和曾偵瑜合資，以泡茶為代號，由甲○○出面去買毒品，到十
二月底共買三次，每次均由甲○○去買。第一次去買時，他只告訴我向菜脯買，甲○
○並沒有得到好處。……因曾偵瑜不認識甲○○，所以我幫她把錢交給甲○○。」，
及於原審法院前審改稱：「八十七年十一、十二月間，我和曾偵瑜合股買，然後再和
甲○○合股去向菜脯……我於第一次去沒有買成，當時我並未和他們當面，第二次他
打電話要我去他家泡茶，樓上是有二種東西沒有錯，二十五包海洛因何來我不知道，
我曾經聽他講菜脯說要買海洛因可向阿坤買，八十八年元月，他邀我至桃園市火車站
前狄斯耐遊樂場，他說要去買海洛因，要我在那邊等，復興路地下道只有他們二個在
談，他要我合股，因數量太多沒有買成，後來就各自回去。當天他第二次要我去泡茶
，只有看見一包海洛因放在上面，不知道海洛因何來。」等語，均不足據以認定上訴
人係向「阿坤」者購買扣案海洛因之事實；另上訴人所稱：八十七年十二月二十五日
出境至海南島，係為領取離婚證書，縱然屬實，仍不得為其有利之認定；再證人賴玄
敏雖證稱曾出借上訴人八萬元，亦難為上訴人有利之認定，分別於理由內一一加以指
駁說明。並對於上訴人聲請傳訊證人黃啟榮及其母翁許秀枝，明無傳訊必要之理由
，而認定上訴人犯行事證明確。復說明上訴人所為，係犯毒品危害防制條例第四條第
一項之運輸第一級毒品罪，及懲治走私條例第二條第一項之私運管制物品進口罪。其
持有海洛因之低度行為，應為運輸、私運之高度行為所吸收不另論罪。所犯運輸第一
級毒品罪及私運管制物品進口罪二罪間，係一行為觸犯數罪名，為想像競合犯，應從
一重論以運輸第一級毒品罪處斷。再其所運輸、私運進入國內之海洛因雖達二十五包
之多，但該等海洛因經送鑑定結果，純度僅為百分之七點二一，純質淨重僅有二點四
三公克，且係供己施用，查無證據足證其有意圖販賣或已販賣第三人牟利之行為，犯
罪情節，尚堪憫恕，酌量減輕其刑；另說明上訴人縱於警訊中供出私運海洛因二十五
包入境，但與自首之規定不符，無從依自首規定減輕其刑之理由。因而將第一審關於
運輸第一級毒品部分不當之判決撤銷，改判適用毒品危害防制條例第四條第一項、第
十八條第一項前段，懲治走私條例第二條第一項、第十一條、第十二條，刑法第十一
條前段、第五十五條、第五十九條、第三十七條第二項，並審酌上訴人犯罪一切情狀
，量處有期徒刑十五年，褫奪公權五年，扣案之第一級毒品海洛因二十五包，併予宣
告沒收銷燬之。經核於法，尚無違誤。上訴意旨略稱：上訴人於警訊、偵查中供承自
大陸地區攜帶海洛因入境，乃因毒癮發作，致為不實之供述，其自白允非可採。而上
訴人在國內可買到海洛因吸用，無須大費周章前往大陸地區購買，冒被檢測之危險。
上訴人攜帶之毒品數量既少，為零星挾帶，係供自己吸用而持有，無運輸毒品之犯意
。原審勘驗偵訊之錄音帶，未提訊上訴人，復未通知辯護人到場。上訴人出入境之目
的，在領取離婚證書，原判決係以推測方式認定上訴人攜帶海洛因入境。上訴人持有
之毒品，確係在台灣向綽號「阿坤」者購入，原審未傳喚黃啟榮作證。原判決有未盡
調查、理由不備、適用法則不當及採證違法云云。惟按證據之取捨及事實之認定，乃
事實審法院職權之行使，苟與經驗法則及論理法則無違，即不能任意指為違法。經查
原判決綜合各項調查所得之證據，認定上訴人有自大陸地區海南島挾帶第一級毒品海
洛因二十五包入境之事實，已詳其證據之取捨及認定事實之理由，核其所為之論斷
與經驗法則及論理法則無違，亦無適用法則不當及理由不備之情形。原審於勘驗偵訊
中之錄音帶，並已制作勘驗筆錄在卷，雖勘驗時未提訊上訴人及其選任之辯護人到場
，其程序稍有瑕疵，但其勘驗旨在核對偵訊筆錄之記載有無錯誤，與判決之結果，不
生影響。又上訴人僅稱其於八十七年十二月下旬，由證人黃啟榮陪同向「阿坤」男子
換貨（毒品），與是否目睹上訴人如何購得扣案之海洛因之待證事實無關，原判決說
明無傳訊之必要，亦無不合，自無未盡調查證據之可言。上訴意旨徒憑己見，對於原
審採證認事之職權行使，及原判決已明白論斷之事項，任意指摘違法，難謂有理由，
應予駁回。
據上論結，應依刑事訴訟法第三百九十六條第一項，判決如主文。
中      華      民      國    八十九    年     十二     月     十四     日
                              最高法院刑事第十庭
                                  審判長法官  莊  登  照
                                        法官  洪  明  輝
                                        法官  蔡  清  遊
                                        法官  黃  一  鑫
                                        法官  林  秀  夫
      右正本證明與原本無異
                                              書  記  官
中      華      民      國    八十九    年     十二     月     十九     日


司法院資訊處製作；財團法人民間司法改革基金會備份。
